【裁判字號】    99,訴,638
【裁判日期】    990628
【裁判案由】    損害賠償
【裁判全文】
臺灣高雄地方法院民事判決               99年度訴字第638號
原      告  甲○○
被      告  乙○○
上列當事人間因妨害婚姻案件，原告提起刑事附帶民事訴訟請求
侵權行為損害賠償（99年度審簡附民字第64號），經刑事庭裁定
移送審理，本院民國99年6 月8 日言詞辯論終結，判決如下：
    主      文
被告應給付原告新台幣壹拾伍萬元，及自民國九十九年三月六日
起至清償日止，按周年利率百分之五計算之利息。
原告其餘之訴駁回。
訴訟費用由被告負擔五分之一，餘由原告負擔。
    事實及理由
一、原告主張：兩造原為夫妻（已於民國98年2 月9 日離婚），
    被告於民國88年底離家後，即未與原告同住，其於離家期間
    明知自己係有配偶之人，仍基於通姦之犯意，於97年2 月間
    某日，在其任職之酒店結識不知被告係有配偶之人之訴外人
    郭財盛後，在同年3 月間某日酒後與郭財盛前往某旅館發生
    性行為，被告並因此而懷孕而於97年12月22日產下一女，嗣
    於98年2 月11日被告通知原告需配合辦理其所生之女之戶籍
    後原告始悉上情，並提出刑事告訴。被告與訴外人郭財盛之
    通姦行為，已不法侵害原告基於配偶關係之身分法益且情節
    重大，致原告精神上受有極大之痛苦，爰依民法第184 條第
    1 項及第195 條第1 項、第3 項之侵權行為法律關係請求被
    告給付原告精神慰撫金新台幣（下同）80萬元等語。並聲明
    ：被告應給付原告80萬元，及自起訴狀繕本送達翌日起至清
    償日止，按年息5%計算之利息。
二、被告則以：原告請求之慰撫金太高等語資為抗辯。並聲明：
    原告之訴駁回。
三、兩造爭執及不爭執事項：
（一）不爭執部分：
      被告確有原告主張之上開通姦及生女之事實，其上開通姦
      犯行並經本院刑事庭以98年度審簡字第5772號判處有期徒
      刑2 月確定在案。有刑事判決（卷第6 頁）及刑書卷宗在
      卷可稽。
（二）爭執部分：
      被告應賠償的金額以多少為適當合理？
四、被告應賠償的金額以多少錢為適當合理？
（一）按「因故意或過失，不法侵害他人之權利者，負損害賠償
      責任。故意以背於善良風俗之方法，加損害於他人者亦同
      。」；「「不法侵害他人之身體、健康、名譽、自由、信
      用、隱私、貞操，或不法侵害其他人格法益而情節重大者
      ，被害人雖非財產上之損害，亦得請求賠償相當之金額。
      」、「前二項規定，於不法侵害他人基於父、母、子、女
      或配偶關係之身分法益而情節重大者，準用之。」，民法
      第184 條第1 項及第195 條第1 項、第3 項定有明文。被
      告雖未與原告同住，惟其既明知自己係有配偶之人，仍基
      於通姦之犯意與訴外人郭財盛發生上開通姦行為，顯已不
      法侵害原告基於配偶關係之身分法益，且情節重大，揆諸
      前揭法條之規定，原告自得向被告請求給付精神慰撫金。
（二）次按，精神慰撫金金額之酌定，除被害人所受之傷害程度
      外，尚應審酌兩造之身份地位、學識經歷、財產狀況、痛
      苦程度等情節而定之。本院審酌兩造雖有夫妻關係，惟因
      感情不睦，被告於88年年底因兩造發生爭執離家而與原告
      早已分居，兩造並已於98年2 月9 日協議離婚等情，業據
      兩造於上開妨害婚姻刑事案件陳明在卷，並有被告之戶籍
      謄本在卷可稽（卷第20頁），兩造婚後感情既不睦、早已
      長期分居、且已於98年2 月間協議離婚，則原告因被告通
      姦所受之精神上痛苦，自較為輕微；另參酌原告為國中畢
      業，以開計程車為業，每月淨利約15000 元，名下有田賦
      等不動產2 筆；被告為高中肄業，曾在楠梓加工出口區擔
      任作業員，現在擔任會計，每月薪水約20000 元，名下無
      不動產等情，業經兩造陳明在卷，並有本院調取之稅務電
      子閘財產所得調件明細表（卷第12頁）附卷可稽等，兩造
      之身份、經濟狀況、社會地位、及原告所受之痛苦及損害
      程度等一切情狀，認原告請求80萬元之精神慰撫金，尚屬
      過高，而應以15萬元，始為合理適當，其此部份之請求，
      應予准許；至原告逾此數額之請求，應認過高，不應准許
      。
五、綜上所述，原告依侵權行為之法律關係請求被告給付之上開
    金額，於原告得請求被告給付15萬元，及自起訴狀繕本送達
    翌日之99年3 月6 日起至清償日止，按年息5%計算之利息部
    份，為有理由，應予准許；至於原告逾此部分之請求，為無
    理由，應予駁回。
六、訴訟費用負擔之依據：民事訴訟法第79條。
中    華    民    國    99    年    6     月    28    日
                  民事第四庭    法  官  郭文通
正本係照原本作成。
如對本判決上訴，須於判決送達後20日內向本院提出上訴狀。
中    華    民    國    99    年    6     月    28    日
                                書記官  黃琬婷

司法院資訊處製作；財團法人民間司法改革基金會備份。
